【裁判字號】    92,交聲,302
【裁判日期】    920324
【裁判案由】    交管條例聲異
【裁判全文】
臺灣板橋地方法院交通事件裁定                    九十二年度交聲字第三二號
    原處分機關  臺北市交通事件裁決所
    異  議  人  甲○○
右列異議人即受處分人因違反道路交通管理處罰條例案件，對於台北市交通事件裁決
所於九十一年十二月十二日以北市裁三字第裁二二─ＡＢＶ二四三八一三號裁決書所
為之處分，聲明異議，本院裁定如左：
    主  文
原處分撤銷。
甲○○不罰。
    理  由
一、原處分機關以：異議人即受處分人甲○○於民國九十一年四月二十五日中午十二
    時三十分許，駕駛車號ＤＣ－九九五０號自用小客車，沿台北市○○○路○段第
    二快車道由南向北行駛至忠孝東路口變換車道至慢車道時，撞擊沿同向慢車道由
    魏天厚騎乘之車號ＬＭＢ─四九六號機車，致魏天厚受傷，甲○○未即採取救護
    而駛離，而依道路交通管理處罰條例第六十二條第一項規定，裁處異議人吊扣駕
    駛執照三個月。
二、本件異議意旨略以：異議人當時未曾感覺到魏天厚騎乘之機車自後碰撞伊所駕駛
之車輛，而係於接獲警方之通知始知肇事，異議人並無駕車肇事致人受傷而故意
    駛離現場之情事等語。
三、經查，臺北市政府警察局大安分局曾以：「甲○○於九十一年四月二十五日十二
    時三十分許，駕駛車號ＤＣ─九九五０號自用小客車，沿新生南路由南往北方向
    行駛，行至忠孝路口時，貿然由快車道變換至慢車道，適魏天厚騎乘車號ＬＭＢ
    ─四九六號重型機車沿同方向駛來，見狀疾踩煞車而滑倒，而撞及甲○○所駕駛
    車輛之右後車輪，致魏天厚受有手腳擦傷、腳踝扭傷等傷害（傷害部分未據告訴
    ），甲○○肇事後並未停車報警處理即行逃逸，因認其涉有刑法第一百八十五條
    之四之公共危險罪嫌」而移送臺灣臺北地方法院檢察署檢察官偵辦，惟甲○○堅
    決否認有駕車肇事致人受傷後逕駛離現場之行為，並辯稱：伊不知道發生車禍，
    是警方通知伊，伊才知道等語，又魏天厚所騎乘之機車，於案發時係滑倒而輕碰
    甲○○所駕駛車輛之車輪，甲○○實難察覺發生擦撞乙節，亦據魏天厚於檢察官
    偵訊中證述綦詳，且甲○○經警通知到案後，一再向被害人表明當時確不知肇事
    ，並向被害人道歉且達成和解等情，亦為被害人魏天厚所是認，且有和解書一紙
    在卷可稽，綜上各情，足認異議人甲○○主觀上對於駕車肇事並致被害人受傷等
    情，確不知情，同署檢察官因此認甲○○罪嫌不足而處分不起訴在案，有同署九
    十二年一月十五日九十一年度偵字第二五七四三號不起訴處分書一份在卷可考。
    按汽車駕駛人，駕駛汽車肇事致人受傷或死亡，應即採取救護或其他必要措施，
    並向警察機關報告，不得駛離；違者吊扣其駕照三個月至六個月；道路交通管理
    處罰條例第六十二條第一項固定有明文。惟此處罰規定，須駕駛人具備知悉駕車
    肇事致人受傷或死亡之主觀要件，始足成立，如駕駛人根本未察覺肇事，自不能
    逕以該規定論處。本件異議人駕車在前，不知魏天厚騎乘機車滑倒後撞及其右後
    輪，已如前述，則異議人主觀上並無駕車肇事致人受傷而不為救護之故意，依上
    開說明，自難論以道路交通管理處罰條例第六十二條第一項之違規行為。原處分
    未予詳查，遽予裁罰，容有未洽，本件異議為有理由，原處分應予撤銷，並諭知
    異議人不罰。
四、據上論結，應依道路交通案件處理辦法第二十條，裁定如主文。
中      華      民      國    九十二  年      三      月     二十四     日
                                    臺灣板橋地方法院交通法庭
                                        法  官  樊  季  康
右正本證明與原本無異
如不服本裁定應於送達後五日內向本院提出抗告狀
                                        書記官  馬  秀  芳
中      華      民      國    九十二  年      三       月    二十四     日


司法院資訊處製作；財團法人民間司法改革基金會備份。
